臺灣嘉義地方法院民事判決
110年度訴字第43號
原      告  王文琪  
訴訟代理人  雷皓明律師
            廖懿涵律師
被      告  何岳霖  
訴訟代理人  李春卿律師
上列當事人間請求清償借款事件，本院於民國110年7月29日言詞
辯論終結，判決如下：     
    主  文
被告應給付原告新台幣3,060,000元，及自民國109年9月1日起至
清償日止，按週年利率百分之5計算之利息。
訴訟費用由被告負擔。　　
    事實及理由
一、原告主張：
  ㈠緣於民國109年1月2日起至109年6月8日止，被告陸續向原告
    借款，原告依被告之指示，以匯款、轉帳至被告所有民雄郵
    局帳號0000000-0000000號帳戶（下稱被告郵局帳戶）或被
    告指定之訴外人陳玫如所有新港郵局帳號0000000-0000000
    號帳戶（下稱陳玫如郵局帳戶）、陳玫如台中銀行新港分行
    帳號000000000000號帳戶（下稱陳玫如台中銀行帳戶），或
    以現金交付等方式，交付款項給被告，合計金額新臺幣（下
    同）3,060,000元，交付之日期、金額及方式詳如附表一所
    示，並有原告彰化商業銀行三重埔分行帳號00000000000000
    號帳戶（下稱原告彰化銀行帳戶）之存款交易查詢表、匯款
    單據、原告郵局帳戶存摺交易明細、匯款查詢資料為證。嗣
    於109年7月31日，原告透過手機通訊軟體iMessage傳送如附
    表二所示之訊息（下稱系爭訊息），催告被告應於1個月後
    （即109年8月31日）返還借款3,000,000元，被告除了承認
    兩造間有3,000,000元之消費借貸關係存在，並承諾於109年
    8月31日前清償等語，可見兩造間之借貸金額至少為3,000,0
    00元，系爭訊息亦可證明兩造間有至少3,000,000元之消費
    借貸合意，被告並如數收受款項，且非如被告所稱款項均回
    流至原告。又消費借貸非要式契約，並非一定要簽立借據。
    然清償期已屆至，被告迄今仍未依約清償借款，爰依消費借
    貸之法律關係，請求被告返還3,060,000元之借款。
  ㈡並聲明：
　  ⒈被告應給付原告3,060,000元，及自109年9月1日起至清償
      日止，按週年利率百分之5計算之利息。
　  ⒉訴訟費用由被告負擔。　　　　
二、被告答辯略以：
  ㈠原告以系爭訊息主張其與被告間有3,060,000元之消費借貸關
    係，然未有借據之實據，無法窺得兩造間有消費借貸之意思
    表示合致，亦未提出交付金錢之證據，難認兩造間有消費借
    貸關係。依系爭訊息內容觀之，旨在金錢之返還，非為被告
    有積欠原告債務之語意。依原告主張如附表一所示之借款明
    細及其提出銀行、郵局交易明細資料，僅得證明原告彰化銀
    行帳戶之匯出或提領款項紀錄，非謂兩造間有金錢借貸之合
    意。
  ㈡原告之所以要求被告提供個人及被告友人帳戶，乃為不使原
    告配偶知悉原告帳戶內有存款，且匯完款後再提領現金交付
    給原告，被告因而提供被告郵局帳戶及陳玫如郵局帳戶之帳
    號給原告。原告以其彰化銀行帳戶，分別於109年2月3日匯
    款250,000元、於109年2月6日匯款250,000元，至陳玫如郵
    局帳戶內，而非被告之帳戶內，陳玫如於109年2月8日臨櫃
    提領現金500,000元交付給被告，再由被告轉交給原告；原
    告於109年4月6日匯款600,000元至陳玫如郵局帳戶，陳玫如
    當日提領現金590,000元交付給被告，再由被告湊足600,000
    元轉交給原告，陳玫如就上開情事亦知情。原告於109年4月
    27日匯款2筆50,000元至被告郵局帳戶內，被告當日即提領
    現金100,000元交付予原告；原告於109年5月7日匯款10,000
    元、於109年6月8日匯款400,000元，皆是當日轉入被告郵局
    帳戶內，被告即提領現金交付給原告。至於原告於109年1月
    2日匯款500,000元至陳玫如台中銀行帳戶一事，被告並不清
    楚。另原告主張於109年2月14日提領現金30,000元、20,000
    元、於109年3月17日提領現金900,000元，再交付給被告等
    情，被告否認之。
  ㈢並聲明：
　  ⒈原告之訴駁回。
　  ⒉訴訟費用由原告負擔。
三、按稱消費借貸者，謂當事人一方移轉金錢或其他代替物之所
    有權於他方，而約定他方以種類、品質、數量相同之物返還
    之契約。民法第474條第1項定有明文。次按當事人主張有利
    於己之事實者，就其事實有舉證之責任。民事訴訟法第277
    條前段定有明文。是當事人主張有金錢借貸關係存在，應由
    貸予人就其金錢之交付及借貸意思表示互相一致負舉證之責
    任。本件原告主張：被告向其借貸3,060,000元，然為被告
    所否認，辯稱：原告為不使原告配偶知悉原告帳戶內有存款
    ，且匯完款後再提領現金交付給原告，乃要求被告提供個人
    及被告友人帳戶，被告因而提供被告郵局帳戶及陳玫如郵局
    帳戶之帳號給原告。原告以其彰化銀行帳戶，分別於附表一
    編號2所示109年2月3日匯款250,000元、於附表一編號3所示
    109年2月6日匯款250,000元至陳玫如郵局帳戶，陳玫如於10
    9年2月8日臨櫃提領現金500,000元交付給被告，再由被告轉
    交給原告；原告又於附表一編號7所示109年4月6日匯款600,
    000元至陳玫如郵局帳戶，陳玫如當日提領現金590,000元交
    付給被告，再由被告湊足600,000元轉交給原告；原告又於
    附表一編號8、9所示109年4月27日匯款2筆50,000元至被告
    郵局帳戶，被告當日即提領現金100,000元交付給原告；原
    告又於附表一編號10所示109年5月7日匯款10,000元、於附
    表一編號11所示109年6月8日匯款400,000元，皆是當日轉入
    被告郵局帳戶，被告即提領現金交付給原告。至於原告於附
    表一編號1所示109年1月2日匯款500,000元至陳玫如台中銀
    行帳戶一事，被告並不清楚。另原告主張於附表一編號4、5
    所示109年2月14日提領現金30,000元、20,000元、於附表一
    編號6所示109年3月17日提領現金900,000元，再交付給被告
    等情，被告否認之，兩造間並未有借貸意思表示互相一致，
    原告亦未舉證證明有交付3,060,000元給被告云云。依上開
    說明，原告即應就兩造間借貸意思表示互相一致，且原告交
    付3,060,000元給被告之事實負舉證責任。經查：
  ㈠原告主張：於109年1月2日起至109年6月8日止，被告陸續向
    原告借款，原告依被告之指示，以匯款、轉帳至被告郵局帳
    戶或被告指定之訴外人陳玫如郵局帳戶、台中銀行帳戶，或
    以現金交付等方式，交付款項給被告，合計金額3,060,000
    元，交付之日期、金額及方式詳如附表一所示之事實，業據
    提出原告彰化銀行帳戶之存款交易查詢表、匯款單據、原告
    郵局帳戶存摺交易明細、匯款查詢資料、如附表二所示之系
    爭訊息為證（見支付命令卷第13至41頁）。又原告於附表一
    編號1所示109年1月2日匯款500,000元至陳玫如台中銀行帳
    戶之事實，亦有彰化商業銀行東三重分行110年4月15日彰東
    重字第110028號函及所附之原告於109年1月2日匯款資料附
    卷可稽（見本院卷第151至153頁），原告已就如附表一所示
    之金額合計3,060,000元提出來源證據。
　㈡依如附表二系爭訊息所示，原告明確提到借錢給被告，被告
    一看就知道原告是在催促還款，並未否認，之後被告也答應
    一個月內一次還清3,000,000元，由此可知本件交付金錢原
    因係借貸，兩造間有借貸意思表示互相一致無訛，被告辯稱
    ：兩造間並無借貸之合意云云，並無可採。
　㈢原告於如附表一編號1、2、3、7、8、9、10、11所示時間分
    別以匯款、轉帳方式匯款該金額至陳玫如台中銀行、郵局帳
    戶、被告郵局帳戶，已如上述，被告僅承認如附表一編號2
    、3、7、8、9、10、11所示時間匯款該金額至陳玫如郵局帳
    戶、被告郵局帳戶，係其提供帳戶給原告，惟否認如附表一
    編號1所示時間匯款至陳玫如台中銀行帳戶係其提供帳戶給
    原告云云。然被告自承：曾提供其個人及被告友人陳玫如之
    帳戶供原告匯款等語（見本院卷第67至69頁），且原告係於
    如附表一編號2、3、7所示時間以匯款方式匯款該金額至陳
    玫如郵局帳戶，時間在原告於如附表一編號1所示時間以匯
    款方式匯款該金額至陳玫如台中銀行之後，而原告自承不認
    識陳玫如，陳玫如郵局及台中銀行帳戶若非被告提供，原告
    應不知陳玫如郵局及台中銀行帳戶，若陳玫如台中銀行帳戶
    非被告提供，原告豈會匯款至不知悉之陳玫如台中銀行帳戶
    ？之後又豈會接續多次匯款至陳玫如郵局帳戶？應認原告主
    張其於如附表一編號1所示時間以匯款方式匯款該金額至陳
    玫如台中銀行帳戶係應被告要求及告知所為，被告上開所辯
    ，並無可採。
　㈣原告主張：其依被告指示交付如附表一所示之金額合計3,060
    ,000元給被告，並提出資金來源證據，已如上述，被告辯稱
    ：原告未將如附表一編號1、4、5、6所示金額交付被告云云
    。然如附表一編號1、4、5、6所示金額合計1,450,000元，3
    ,060,000元扣除1,450,000元後為1,610,000元，苟原告未將
    如附表一編號1、4、5、6所示金額合計1,450,000元交付被
    告，於原告向其催討時，被告理應告知其僅應返還1,610,00
    0元而已，豈會答應一個月內一次還清3,000,000元？此顯違
    常情，是被告上開所辯，並無可採。
　㈤被告辯稱：其有交還原告1,610,000元（500,000元＋600,000
    元＋100,000元＋10,000元＋400,000元＝1,610,000元）云云，
    然為原告所否認。查原告交付3,060,000元給被告，3,060,0
    00元扣除1,610,000元後為1,450,000元，苟被告有返還原告
    1,610,000元，於原告向其催討時，被告理應告知其僅應返
    還1,450,000元而已，豈會答應一個月內一次還清3,000,000
    元？此顯違常情，是被告上開所辯，並無可採。
　㈥至被告於系爭訊息中提及3,000,000元，應僅係就金額整數概
    略為之，依原告所提上開證據足證原告與被告間借貸意思表
    示互相一致，且原告有交付3,060,000元給被告，兩造間就3
    ,060,000元成立消費借貸法律關係。
  ㈦按借用人應於約定期限內，返還與借用物種類、品質、數量
    相同之物，未定返還期限者，借用人得隨時返還，貸與人亦
    得定一個月以上之相當期限，催告返還。民法第478條定有
    明文。又按給付有確定期限者，債務人自期限屆滿時起，負
    遲延責任。給付無確定期限者，債務人於債權人得請求給付
    時，經其催告而未為給付，自受催告時起，負遲延責任。其
    經債權人起訴，或依督促程式送達支付命令，與催告有同一
    之效力。民法第229條第1、2項分別定有明文；又遲延之債
    務，以支付金錢為標的者，債權人得請求依法定利率計算之
    遲延利息。但約定利率較高者，仍從其約定利率；而應付利
    息之債務，其利率未經約定，亦無法律可據者，週年利率為
    百分之5。亦為同法第233條第1項及第203條所明定。查兩造
    間就3,060,000元成立借貸關係，原告可請求被告返還3,060
    ,000元，而原告已於109年7月31日催告被告應於1個月後(即
    109年8月31日)返還借款，被告承諾將於109年8月31日前清
    償，然被告迄今仍未依約清償借款，則被告另應給付原告自
    109年9月1日起至清償日止，按週年利率百分之5計算之利息
    。
四、綜上所述，原告依消費借貸法律關係請求被告應給付原告3,
    060,000元，及自109年9月1日起至清償日止，按週年利率百
    分之5計算之利息，為有理由，應予准許。
五、本件事證已臻明確，兩造其餘攻擊防禦方法，經審核結果，
    均不足以影響判決結果，爰不一一論述，附此敘明。
六、訴訟費用負擔之依據：民事訴訟法第78條。
中　　華　　民　　國　　110 　年　　8 　　月　　12　　日
                          民三庭法　官　黃茂宏   
以上正本係照原本作成。
如對本判決上訴須於判決送達後20日內向本院提出上訴狀。 
如委任律師提起上訴者，應一併繳納上訴審裁判費。 
中　　華　　民　　國　　110 　年　　8 　　月　　12　　日
                                書記官　官佳慧
附表一
編號 日期 金額（新臺幣） 給付方式 備註 1 109年1月2日 500,000元 匯款  2 109年2月3日 250,000元 匯款  3 109年2月6日 250,000元 轉帳  4 109年2月14日 30,000元 提領後現金交付  5  20,000元 提領後現金交付  6 109年3月17日 900,000元 提領後現金交付  7 109年4月6日 600,000元 匯款  8 109年4月27日 50,000元 匯款  9  50,000元 匯款  10 109年5月7日 10,000元 轉帳  11 109年6月8日 400,000元 轉帳           合  計  3,060,000元   

附表二
原告：哈囉 被告：嗨 原告：我借你的那些錢 被告：嗯哼？ 原告：你打算什麼時候還清 被告：怎？ 原告：沒怎樣 被告：催討？ 原告：嗯 被告：我知道了 原告：一個月？ 被告：一個月三百萬？ 原告：嗯 被告：呵呵（手摀著臉的圖案） 原告：沒還我比你先死 被告：為什麼 原告：他知道了 被告：然後？ 原告：然後還錢啊 被告：他怎麼知道的 原告：很重要嗎 被告：不重要？       無緣無故他會知道       一個月內三百萬 我怎麼可能生出來 原告：你有本事借       就想辦法吧       你還沒補上那些錢我就先死了 被告：我去哪裡生 原告：我哪知道你去哪裡生 被告：你一開始說不催       算了       我想辦法解決       三百 是吧……       一次性還清是吧 原告：不然呢 被告：嗯 原告：要分期？ 被告：不用了       我會解決       那還有事情？ 原告：還能有什麼事嗎 被告：我怎麼知道       妳說什麼都是 說什麼都對